臺灣臺中地方法院刑事判決　　　　　　　　　　　　　九十一年度自字第二九五號
　　自　訴　人　岩高名即中天機車租賃行
　　代　理　人　甲○○
　　　　　　　　乙○○
　　　　　　　　丁○○
　　被　　　告　丙○○
右列被告因違反動產擔保交易法案件，經自訴人提起自訴，本院判決如左：
    主  文
丙○○意圖為自己不法之所有，以詐術使人將本人之物交付，處拘役伍拾伍日，如易
科罰金，以佰元折算壹日。
    事  實
一、丙○○明知其無資力支付分期車款，且亦無意願支付購車之分期款項，竟意圖為
    自己不法之所有，於民國九十年八月四日，在臺中縣太平市○○路三七五巷五五
    號一樓向中天機車租賃行負責人岩高名佯稱購車，並以動產擔保交易附條件買賣
    之方式，與岩高名書立附條件買賣契約書，約定購買車牌號碼ＬＢＩ─七九七號
    機車一輛，總價金為新臺幣（下同）五萬三千元，除先支付頭期款五千元外，分
    十二期給付，每月一期在每月十五日付款，每期應付款四千元，約定機車停放地
    點為臺中縣潭子鄉○○路○段一一三巷一四七號，在價金付清前丙○○僅得依約
    占有使用該車，不得任意遷移或為其他處分，使岩高名陷於錯誤，將該輛機車交
    付丙○○使用。丙○○於詐得該輛機車後，餘款分文未付，經岩高名聯絡後仍拒
    未付款，岩高名始知受騙。
二、案經岩高名提起自訴。
    理  由
一、訊據被告丙○○固坦承確有以動產擔保交易附條件買賣之方式向自訴人購得車牌
    號碼ＬＢＩ─七九七號機車一輛，且僅付頭期款之事實，惟矢口否認有何詐欺之
    犯行，辯稱：其沒有錢付分期付款，而上開機車已於九十一年七月間遺失云云，
    復辯稱機車是在九十一年二月間失竊，因此未置於臺中縣潭子鄉○○路○段一一
    三巷一四七號之約定停放地點云云。經查：被告確曾以動產擔保交易附條件買賣
    之方式向自訴人購得車牌號碼ＬＢＩ─七九七號機車一輛，且僅付頭期款，且經
    自訴人催討仍未處理欠款之事實，業被告供明，與自訴人指訴情節相符，復有附
    條件買賣契約書、存證信函影本各一件在卷可憑。被告另辯以其在九十年八月間
    從事清潔工之工作，月薪二萬四千元，但每月均有剩餘，九十年十二月間人在臺
    中市南屯區工作，家還是在臺中縣潭子鄉，當時是在臺中市打零工，其收到存證
    信函時有表示有錢就會一次還清，但之後其工作不穩定，係九十年十月間工作不
    穩定云云，惟查被告自承其原係從事室內裝潢工作，於九十年四、五月間因財務
    困難公司倒閉，生財工具賣掉，所以只好從清潔工作，其在購得機車後之七、八
    月份即去工作，一開始工作就向清潔公司借支，所領金錢要支付借支，因此錢不
    夠等語，其於九十年四、五月間業已財務困難，且猶然將生財工具變賣，顯見早
    於九十年四、五月間已無資力，且其於九十年八月間購買機車時猶需向清潔公司
    借支，其財務狀況已甚惡劣。且依自訴人與被告簽定之附條件買賣契約書以被告
    應於九十年九月十二日付款第一期分期款，金額四千元一節，有上開附條件買賣
    契約書影本在卷可憑，被告供承其係在九十年十月工作始不穩定，惟其於九十年
    九月間仍有正當工作，惟竟未付該期分期款四千元，顯見被告購車時已無資力，
    而有正當收入時亦無意支付分期付款，其有不法有意圖甚明。而被告無資力、無
    意願支付車款，猶仍與自訴人簽定附條件買賣契約書，並支付頭期款五千元以取
    信自訴人，俟取得該機車後就餘款即分文未付，可見被告確有施以詐術使自訴人
    陷於錯誤而交付上開車牌號碼ＬＢＩ─七九七號機車。其有以詐購機車之詐欺取
    財犯行，至為灼然，本件事證明確，被告犯行洵堪認定，應予依法論科。
二、核被告所為，係犯刑法第三百三十九條第一項之詐欺取財罪。爰審酌被告犯罪之
    動機、目的、手段、詐取機車之價值非鉅，造成自訴人之損害及否認犯行之犯後
    態度，且未與自訴人和解等一切情狀，量處如主文所示之刑。
三、自訴人雖以被告係違反動產擔保交易法第三十八條向本院提起自訴，並稱被告係
    於九十年十二月間將該機車遷移云云，惟按動產擔保交易之債務人，意圖不法利
    益，將標的物遷移、出賣、出質、移轉、抵押或為其他處分，致生損害於債權人
    者，處三年以下有期徒刑、拘役或科或併科一萬二千元以下罰金，動產擔保交易
    法第三十八條定有明文，是以動產擔保交易債務人須將標的物遷移、出賣、出質
    、移轉、抵押或為其他處分，始足當之。查自訴人之代理人丁○○於本院審理中
    自承不知道被告何時及如何得知被告遷移機車等情，而被告否認有何遷移機車之
    事實，復辯稱上開機車已於九十一年七月間遺失云云，另辯以上開機車係於九十
    一年二月間失竊，因此未置於臺中縣潭子鄉○○路○段一一三巷一四七號之約定
    停放地點云云。被告所辯失竊時間先後不一，雖難憑信，惟尚無實據可證被告確
    有何意圖為不法利益遷移機車之事實，自難認被告另涉動產擔保交易法第三十八
    條之罪。惟按自訴未記載所犯之法條者，法院於不妨害事實同一之範圍內，得自
    由認定事實，適用法律，不能僅就自訴狀記載罪名審理（最高法院四十六年臺上
    字第四０六號判例意旨參照）。且依刑事訴訟法第三百二十條之規定，並非必記
    載被告所犯法條，與公訴案件不同，故法院不受自訴狀所記載之法條拘束，亦無
    庸變更自訴法條。自訴人指訴被告購車僅付頭期款，餘款未付之事實，本院認係
    犯刑法第三百三十九條第一項詐欺取財罪，已如前述，自訴人雖認被告係違反動
    產擔保交易法第三十八條之罪，惟揆諸上開說明，本院自得就本件犯罪事實自行
    認定論罪科刑，尚不受自訴人所引用之法條拘束，附此敘明。
據上論斷，應依刑事訴訟法第三百四十三條、第二百九十九條第一項前段，刑法第三
百三十九條第一項、第四十一條第一項前段，罰金罰鍰提高標準條例第一條前段、第
二條，判決如主文。
中      華      民      國      九十一      年      九    月    二十    日
                                    臺灣臺中地方法院刑第二庭
                                        法  官  陳  葳
右正本證明與原本無異。
如不服本判決，應於收受本判決後十日內向本院提出上訴書狀，其未敘述上訴理由者
，並得於提起上訴後十日內向本院補提理由書狀（均須按他造當事人之人數附繕本）
「切勿逕送上級法院」。
                                        書記官
中      華      民      國      九十一      年      九    月    二十    日
附錄法條：
刑法第三百三十九條
意圖為自己或第三人不法之所有，以詐術使人將本人或第三人之物交付者，處五年以
下有期徒刑、拘役或科或併科一千元以下罰金。
以前項方法得財產上不法之利益或使第三人得之者，亦同。
